臺灣士林地方法院刑事判決
110年度交易字第44號
公  訴  人  臺灣士林地方檢察署檢察官  
被      告  陳昱昇


選任辯護人  劉有志律師
上列被告因過失傷害案件，經檢察官提起公訴（109年度他字第3
587號、109年度偵字第14811號），本院判決如下：
    主  文
陳昱昇犯過失傷害罪，處拘役伍拾伍日，如易科罰金，以新臺幣
壹仟元折算壹日。
    事  實
一、陳昱昇於民國109年2月12日下午2時35分許，駕駛車牌號碼0
    00-0000號租賃小客車（下稱本案車輛），沿新北市○○區○○
    路0巷0號由停車場駛出，欲左轉往鄧公路方向時，本應注意
    由地下停車場駛入道路左轉時，應禮讓車道上行駛中之車輛
    先行，而依當時天候晴、日間自然光線、路面係乾燥、無缺
    陷之柏油路、路況無障礙物、視距良好等情形，並無不能注
    意之情事，竟疏於注意，貿然自該停車場出口起駛欲右轉駛
    入道路，適蔡銘權騎乘車牌號碼000-0000號普通重型機車（
    下稱本案機車），從學府路往鄧公路直行至該處，其亦疏未
    注意車前狀況，陳昱昇之車輛右前側遂碰撞蔡銘權機車之右
    側，蔡銘權即人車倒地，並因而受有右側膝部內側側肢韌帶
    破裂、右側小腿開放性傷口等傷害。陳昱昇肇事後，於有偵
    查犯罪職權之機關及公務員發覺其犯罪前，留在現場並向據
    報前來處理之警員表明其為肇事者並接受裁判。
二、案經蔡銘權訴由臺灣士林地方檢察署檢察官偵查起訴。
    理  由
壹、程序方面
    被告以外之人於審判外之言詞或書面陳述，除法律有規定者
    外，不得作為證據，刑事訴訟法第159條第1項固有明文。惟
    被告以外之人於審判外之陳述，經當事人於審判程序同意作
    為證據，法院審酌該言詞陳述或書面陳述作成時之情況，認
    為適當者，亦得為證據，刑事訴訟法第159條之5第1項亦有
    明文。查本判決下列所引用之被告陳昱昇以外之人於審判外
    之言詞或書面陳述，雖屬傳聞證據，惟均經檢察官、被告及
    其辯護人於本院審理程序中表示同意作為證據（見本院110
    年度交易字第44號卷【下稱本院卷】卷二第50頁至第52頁）
    ，本院審酌此等證據資料製作時之情況，尚無違法不當及證
    明力明顯過低之瑕疵，亦認為以之作為證據應屬適當，故揆
    諸前開規定，爰逕依刑事訴訟法第159條之5規定，認前揭證
    據資料均例外有證據能力，合先敘明。又本判決所引用其他
    資以認定事實所憑之非供述證據，經本院提示後，檢察官、
    被告均不爭執證據能力，復無證據足認係公務員違背法定程
    序所取得，亦均有證據能力。
貳、實體方面：
一、認定事實之依據及理由：
　㈠上開犯罪事實，業據被告於本院準備程序及審理時均坦承不
    諱（見本院卷第235頁、第244頁），核與證人即告訴人蔡銘
    權於警詢及偵查中之證述（臺灣士林地方檢察署109年度他
    字第3587號卷【下稱他字卷】第35頁、109年度偵字第14811
    號卷【下稱偵卷】第9頁至第13頁），並有新北市政府警察
    局淡水分局道路交通事故現場圖（他字卷第25頁至第27頁）
    、新北市政府警察局淡水分局道路交通事故調查報告表㈠、㈡
    （他字卷第29頁至第31頁）、新北市政府警察局交通警察大
    隊淡水分隊道路交通事故肇事人自首情形紀錄表（他字卷第
    49頁）、新北市政府警察局道路交通事故初步分析研判表（
    他字卷第53頁）、現場及車損照片共20張（他字卷第37頁至
    第46頁）、被告所提出之行車紀錄器截圖共5 張（偵卷第61
    頁至第69頁、本院審交易卷第77頁至第85頁）、新北市政府
    交通事件裁決處109年11月18日新北裁鑑字第1095380387號
    函及附件鑑定意見書（偵卷第25頁至第28頁）、本院110年8
    月9日勘驗筆錄（本院卷一第63頁至第65頁）、勘驗截圖共2
     張（本院卷一第67頁）、新北市政府交通局110年10月12日
    新北交安字第1101655149 號函及附件鑑定覆議意見書（本
    院卷二第15頁至第18頁）、告訴人蔡銘權之淡水馬偕紀念醫
    院109 年5 月8 日乙種診斷證明書（他字卷第11頁）等資料
    在卷可佐，足認被告前揭具任意性自白與事實相符，堪以採
    信。
　㈡按汽車起駛前應顯示方向燈，注意前後左右有無障礙或車輛
    行人，並應讓行進中之車輛行人優先通行。道路交通安全規
    則第89條第1項第7款定有明文。準此，被告駕駛車輛，自應
    遵守上開交通安全規則之規定，且依當時日間有自然光線、
    天候雨、柏油路面濕潤、無缺陷、無障礙物、視距良好等客
    觀情狀觀之，並無不能注意之情事，有前揭道路交通事故調
    查報告表㈠可參，被告卻猶疏未注意左方有無車輛，且未禮
    讓行進中之車輛優先通行，貿然起駛進入道路以致肇生本件
    車禍事故，並因而造成告訴人受傷之結果，從而被告對於本
    件車禍事故之發生顯有過失，且其過失行為與告訴人前揭傷
    害結果間，具有相當因果關係，均甚為明確。
  ㈢至辯護意旨雖以：告訴人駕駛重型機車時，頭一直向左查看
    ，故告訴人有危險駕駛及疏未注意車前狀況之過失，鑑定覆
    議意見漏未審酌及此，而認為告訴人無肇事因素，顯有違誤
    云云。按被害人之過失既與被告之過失，併合而為損害發生
    之原因，被害人是否與有過失、過失情節之輕重，均攸關被
    告罪責之成立及科刑之審酌，自應詳加審認，以作為論罪科
    刑之所據（最高法院87年度台上字第3312號判決參照）。又
    汽車行駛時，駕駛人應注意車前狀況，並隨時採取必要之安
    全措施，道路交通安全規則第94條第3 項定有明文。查：本
    案被告並非急速駛出停車場，有本院勘驗筆錄可憑（見本院
    卷一第63頁至第65頁），而告訴人亦自承：我當時是騎乘機
    車要去送貨，我是直行在車道，我有看到被告的車輛從我右
    前方的停車場要出來等語（偵卷第11頁），是告訴人即已注
    意到被告之車輛即將駛出，且被告並未急速駛入道路，告訴
    人自得以採取必要之安全措施，惟告訴人並未加以煞停，故
    就本件交通事故之發生，告訴人亦有疏未注意車前狀況，並
    隨時採取必要安全措施之過失，亦至為明確。上開新北市政
    府車輛行車事故鑑定會鑑定意見及新北市車輛行車事故鑑定
    覆議會之鑑定覆議意見書未考量上開事實，即認告訴人無肇
    事因素，此部分容有未洽，附此敘明。惟刑法上之過失犯，
    祇須危害之發生，與行為人之過失行為，具有相當因果關係
    ，即能成立，縱行為人之過失，與告訴人本身之過失，併合
    而為危害發生之原因時，仍不能阻卻其犯罪責任（最高法院
    93年度台上字第1017號判決參照），是本件告訴人固就本件
    交通事故之發生亦與有過失，惟本件交通事故既亦係被告上
    開過失行為所肇致，且被告係肇事主因，則被告自無從解免
    其罪責。
  ㈣綜上，本件事證明確，被告過失傷害犯行以認定，應依法論
    科。　　
二、論罪科刑：
  ㈠核被告所為，係犯刑法第284條前段之過失傷害罪。被告在肇
    事後，於其犯罪未經有偵查犯罪職權之機關及公務員發覺前
    ，即向前往現場處理之警員坦承肇事並接受裁判，有道路交
    通事故肇事人自首情形記錄表可考（見偵卷第49頁），而符
    合自首之要件，爰依刑法第62條前段規定減輕其刑。
  ㈡爰以行為人之責任為基礎，並審酌被告駕駛車輛起駛進入道
    路前，疏未注意左方有無來車，且未禮讓行進中之告訴人先
    行，即貿然起駛進入道路，違反注意義務，使告訴人受有上
    開傷害，所為實有不該，應予責難，及被告犯後業已坦承犯
    行，僅因與告訴人就和解金額未達成共識，故而未能與告訴
    人達成和解，然堪認其尚有悔意之犯後態度；兼衡告訴人所
    受傷勢程度，被告與告訴人就本件交通事故之過失程度等一
    切情狀，量處如主文所示之刑，並諭知易科罰金之折算標準
    ，以資懲儆。
據上論斷，應依刑事訴訟法第299條第1項前段，刑法第284條前
段、第62條前段、第41條第1項前段，刑法施行法第1條之1第1項
，判決如主文。
本案經檢察官楊冀華偵查起訴，經檢察官江玟萱到庭執行職務。
中　　華　　民　　國　　111 　年　　3 　　月　　25　　日
                  刑事第五庭　　法  官  李郁屏
以上正本證明與原本無異。
如不服本判決，應於判決送達後20日內向本院提出上訴狀（應抄
附繕本），並應敘述具體理由。其未敘述上訴理由者，應於上訴
期間屆滿後20日內向本院補提理由書 (均須按他造當事人之人數
附繕本 )「切勿逕送上級法院」。告訴人或被害人如對於本判決
不服者，應具備理由請求檢察官上訴，其上訴期間之計算係以檢
察官收受判決正本之日期為準。
因疫情而遲誤不變期間，得向法院聲請回復原狀。
                                書記官  李登寶
中　　華　　民　　國　　111 　年　　3 　　月　　25　　日
附錄本案論罪科刑所犯法條
中華民國刑法第284條
因過失傷害人者，處一年以下有期徒刑、拘役或十萬元以下罰金
；致重傷者，處三年以下有期徒刑、拘役或三十萬元以下罰金。